【裁判字號】    97,訴,4198
【裁判日期】    971225
【裁判案由】    毒品危害防制條例
【裁判全文】
臺灣板橋地方法院刑事判決              97年度訴字第4198號
公  訴  人  臺灣板橋地方法院檢察署檢察官
被      告  甲○○
                  （現另案於臺灣臺北看守所羈押中）
上列被告因違反毒品危害防制條例案件，經檢察官提起公訴（97
年度毒偵字第6174號），被告於本院準備程序進行中，就被訴犯
罪事實為有罪之陳述，本院告知簡式審判程序之旨，並聽取其與
公訴人之意見後，經合議庭裁定由受命法官獨任進行簡式審判程
序審理後，判決如下：
    主  文
甲○○施用第一級毒品，累犯，處有期徒刑拾月。扣案之第二級
毒品甲基安非他命殘渣袋壹只，沒收銷燬之。
    事  實
一、甲○○前有施用毒品等前科，茲分述如下：
(一)、於民國89年間因施用毒品案件，經本院89年度毒聲字第5231
    號刑事裁定送勒戒處所觀察、勒戒後，認無繼續施用傾向而
    於89年9 月19日執行完畢釋放出所，並由臺灣板橋地方法院
    檢察署（下稱板橋地檢署）檢察官以89年度毒偵字第5938號
    為不起訴處分確定。
(二)、復於92年間因施用毒品案件，除經本院92年度毒聲字第1290
    號刑事裁定送勒戒處所觀察、勒戒後，認有繼續施用毒品之
    傾向，由本院裁定令入戒治處所施以強制戒治，惟於93年1
    月9 日因法律修正而出所外，並由板橋地檢署檢察官以92年
    度毒偵字第858 號提起公訴，經本院以93年度訴字第214 號
    刑事判決處有期徒刑7 月、4 月，並定應執行有期徒刑10月
    確定，嗣於94年4 月24日因縮短刑期期滿執行完畢出監。
(三)、又於94、95年間因搶奪、施用毒品及竊盜等案件，分別經本
    院以94年度易字第1206號、95年度訴字第533 號、95年度簡
    字第4653號及臺灣高等法院以95年度上訴字第97號，各判處
    搶奪犯行有期徒刑1 年、連續施用第一級毒品犯行有期徒刑
    10月、連續施用第二級毒品犯行有期徒刑6 月、搶奪犯行有
    期徒刑1 年及竊盜犯行有期徒刑4 月，前3 者經更定執行刑
    為應執行有期徒刑2 年2 月確定，後2 者經更定執行刑為應
    執行有期徒刑1 年3 月確定，嗣經本院以96年度聲減字第62
    29號刑事裁定各減為有期徒刑6 月、5 月、3 月、6 月、2
    月，前3 者定應執行有期徒刑1 年1 月，後2 者定應執行有
    期徒刑7 月15日確定，甫於97年1 月29日因縮短刑期期滿執
    行完畢出監（於本案構成累犯）。
二、詎其仍不知悔改，竟於觀察、勒戒執行完畢後5 年內已再犯
    施用毒品而被追訴處罰，猶基於施用第一級毒品海洛因（下
    稱海洛因）及施用第二級毒品甲基安非他命（下稱甲基安非
    他命）之犯意，於97年6 月2 日下午5 、6 時許，在其位於
    臺北縣鶯歌鎮○○路192 號14樓住處，將海洛因及甲基安非
    他命混合稀釋後，以不詳之方式同時施用海洛因及甲基安非
    他命1 次；嗣於翌日即同年月3 日下午4 時20分許，在桃園
    市○○街20號前，因其形跡可疑而遭警盤查，其主動交出甲
    基安非他命殘渣袋1 只予警扣案，且經警採集其尿液送驗，
    結果呈海洛因代謝物之嗎啡及安非他命及甲基安非他命陽性
    反應，始查知上情。
三、案經桃園縣政府警察局移送臺灣桃園地方法院檢察署檢察官
    呈請臺灣高等法院檢察署檢察長令轉板橋地檢署檢察官偵查
    起訴。
    理  由
壹、程序方面：本件被告甲○○所犯係死刑、無期徒刑、最輕本
    刑3 年以上有期徒刑以外之罪，其於準備程序就前揭被訴事
    實為有罪之陳述，經法官告知簡式審判程序之旨，並聽取其
    與公訴人之意見後，本院認無不得或不宜改依簡式審判程序
    進行之處，爰依刑事訴訟法第273 條之1 第1 項、第284 條
    之1 之規定，由本院合議庭裁定本件由受命法官獨任進行簡
    式審判程序，合先敘明。
貳、實體方面：
一、上開事實，業據被告於本院訊問時自白不諱，且被告於前開
    時間採集之尿液經送驗，結果呈海洛因代謝物之嗎啡及安非
    他命、甲基安非他命陽性反應乙節，此有台灣檢驗科技股份
    有限公司出具2008/06/16報告編號CH/200 8 /60081 之濫用
    藥物檢驗報告及桃園縣政府警察局被採尿人尿液暨毒品真實
    姓名與編號對照表各乙份（詳見板橋地檢署97年度毒偵字第
    6174號偵查卷第3 頁及臺灣桃園地方法院檢察署〈下稱桃園
    地檢署〉97年度毒偵字第3039號偵查卷第22頁）在卷可稽；
    且扣案之殘渣袋1 只經警初步檢驗呈安非他命陽性反應乙節
    ，業據被告供述明確，並有檢驗結果照片1 張（詳見上開桃
    園地檢署偵查卷第24頁）在卷可證。又按海洛因經注射或吸
    入人體後，約80% 於24小時內自尿中排出，且尿液中能否驗
    出嗎啡陽性反應與其投與量、投與途徑、採尿時間、個人體
    質及檢測方法之靈敏度有關，國外曾有文獻報導注射6 毫克
    之海洛因鹽酸鹽，其代謝物嗎啡之平均可檢出時限約為26
    小時；另甲基安非他命經口服投與後約70% 於24小時內自尿
    中排出，約90% 於96小時內自尿中排出，由於甲基安非他命
    成分之檢出與其投與方式、投與量、個人體質、採尿時間與
    檢測儀器之精密度等諸多因素有關，因此僅憑尿液中呈安非
    他命陽性反應，並無法確實推算吸食時間距採集時間之長短
    ，惟依上述資料推斷，最長可能不會超過4 日等情，業經行
    政院衛生署藥物食品檢驗局於81年9 月8 日藥檢壹字第8114
    885 號、81年2 月8 日藥檢壹字第001156號函示明確，則被
    告上開時間所採集之尿液送驗結果既有海洛因代謝物之嗎啡
    及安非他命、甲基安非他命之陽性反應，顯見被告在經警採
    尿時往前回溯26、96小時內之某時，確有施用第一級毒品海
    洛因及第二級毒品甲基安非他命之犯行至明。故被告之自白
    核與事實相符，應堪予採信。是本案事證已臻明確，被告犯
    行洵堪認定，應予依法論科。
二、論罪科刑部分：
(一)、按施用毒品經觀察、勒戒或強制戒治執行完畢釋放後，5 年
    後再施用毒品，應適用毒品危害防制條例第20條第1 、2 項
    之規定，同條例第20條第3 項定有明文。又按於92年7 月9
    日新修正之毒品危害防制條例刪除二犯及三犯之規定，一改
    修法前繁雜之處遇程序，僅將施用毒品者簡化區分為初犯、
    再犯，並認施用毒品者係屬病患性犯人，以觀察、勒戒戒除
    其身癮，並以強制戒治去除其心癮。經觀察、勒戒或強制戒
    治執行完畢釋放後，若係5 年後再犯該條例第10條施用毒品
    罪者，與同條例第20條第1 項、第2 項關於「初犯」之處理
    方式相同，檢察官應先聲請法院裁定令被告入勒戒處所觀察
    、勒戒，並視有無繼續施用毒品傾向，決定應予釋放、為不
    起訴之處分，或應聲請法院裁定令入勒戒處所強制戒治；若
    係5 年內「再犯」同條例第10條施用毒品罪者，依同條例第
    23條第2 項規定，檢察官則應依法追訴。觀諸該條例第20條
    第3 項之修正理由：「觀察、勒戒或強制戒治5 年後再犯者
    ，顯見前所實施之觀察、勒戒或強制戒治已足以遮斷其施用
    毒品之癮，為期自新及協助其戒除毒癮，對此5 年後再犯者
    ，爰明定仍適用初犯之規定，先經觀察、勒戒、強制戒治之
    程序。」及同條例第23條第2 項之修正理由：「為配合簡化
    施用毒品犯之刑事處遇程序，並鑑於經觀察、勒戒或強制戒
    治執行完畢釋放後5 年內再犯者，其再犯率甚高，原據以實
    施之觀察、勒戒及強制戒治既已無法收其實效，自應施以刑
    事處遇。」顯然如施用毒品者係前經觀察、勒戒或強制戒治
    等治療程序執行完畢5 年後，始再施用毒品之「初犯」，因
    前所執行之觀察、勒戒或強制戒治已足收戒除毒癮之效，自
    應重新執行觀察、勒戒或強制戒治等治療程序，並於治療程
    序執行完畢後，由檢察官為不起訴處分，毋庸對之追訴處罰
    ；反之，在「再犯」之情形，因其先前所為治療程序顯未能
    收戒斷毒癮之效，且考量施用毒品者之再犯率偏高，乃簡化
    其刑事處遇程序，而逕予追訴處罰，不再施以治療程序。參
    酌上開立法理由，修正毒品危害防制條例就施用毒品者，祇
    於「初犯及5 年後再犯」二種情形，有其追訴條件之限制，
    即須於初犯經觀察、勒戒或強制戒治釋放後，5 年內均無施
    用毒品之行為，始能認其前所實施之觀察、勒戒或強制戒治
    已足遮斷毒癮，而得於5 年後再犯時，再予適用初犯之規定
    ，重行觀察、勒戒等程序。倘5 年內已經再犯，被依法追訴
    處罰，縱其第三次（或第三次以上）施用毒品之時間在初犯
    釋放5 年以後，即與「5 年後再犯」之情形有別，且因已於
    「5 年內再犯」，顯見其再犯率甚高，原實施觀察、勒戒或
    強制戒治，已無法收其實效，而無5 年戒斷期之存在，自無
    再經觀察、勒戒或強制戒治之必要，應由檢察官逕行起訴，
    始符新法修正之本旨，最高法院95年度臺上字第1071號、95
    年度臺非字第59號判決意旨可資參照。經查：被告有事實欄
    一(一)至(三)所示施用毒品之前科，此有臺灣高等法院被告前案
    紀錄表及上開不起訴處分書、判決書各乙份在卷可稽，是被
    告於觀察、勒戒執行完畢釋放後5 年以內已再犯被依法追訴
    處罰如上所述，則揆諸前揭判決意旨，本件檢察官起訴被告
    施用第一、二級毒品，符合上開規定，合先敘明。
(二)、論罪部分：
１、又按海洛因及甲基安非他命依毒品危害防制條例第2 條第2
    項第1 、2 款之規定，分別係屬第一、二級毒品，故核被告
    所為，係犯毒品危害防制條例第10條第1 項之施用第一級毒
    品罪及同條例第10條第2 項之施用第二級毒品罪。
２、另被告持有海洛因、甲基安非他命分別係供己施用，則其持
    有之低度行為，為施用毒品之高度行為所吸收，均不另論罪
    。
３、再者，被告於前開時、地之施用毒品行為，係以一施用行為
    同時觸犯施用第一級毒品及施用第二級毒品罪，為想像競合
    犯，應依刑法第55條之規定，以施用第一級毒品罪處斷。至
    公訴人認被告前開施用第一、二級毒品之行為均係犯意各別
    ，行為互殊，各應予分論併罰云云，然既經被告於本院訊問
    時供述：伊承認起訴的犯罪事實，但伊係將海洛因及甲基安
    非他命一起施用等語（詳見本院卷第55頁）甚明，復查無其
    他證據足資認定被告前開施用毒品時，係將海洛因及甲基安
    非他命以不同之方式予以分別施用，故應為被告有利之認定
    ，則公訴人認被告施用第一、二級毒品之行為均應予分論併
    罰云云，容有未合，附此敘明。
４、復查被告有事實欄一(三)所示之科刑執行完畢在案，此有上開
    紀錄表可證，是其於受有期徒刑執行完畢後5 年內故意再犯
    有期徒刑以上之本罪，為累犯，應依刑法第47條第1 項之規
    定，加重其刑。
(三)、科刑部分：爰審酌被告前有多次施用毒品之犯行，仍不知悔
    悟，故態復萌，再次施用毒品，無視於毒品對於自身健康之
    戕害及國家對於杜絕毒品犯罪之禁令，惟審酌被告犯後坦承
    犯行，態度尚佳，及施用毒品者均具有相當程度之生理成癮
    性及心理依賴性，戒除不易，且犯罪心態與一般刑事犯罪之
    本質不同，非難性較低等一切情狀，量處如主文所示之刑，
    以資懲儆。
(四)、沒收部分：扣案之安非他命殘渣袋1 只，業經鑑驗屬實，已
    如前述，且該包裝袋因毒品量微而難以析離，屬違禁物，不
    問是否屬於犯人與否，應依毒品危害防制條例第18條第1 項
    前段規定，併予宣告沒收銷燬之。
據上論斷，應依刑事訴訟法第273 條之1 第1 項、第299 條第1
項前段，毒品危害防制條例第10條第1 項、第2 項、第18條第1
項前段，刑法第11條前段、第47條第1 項、第55條，判決如主文
。
本案經檢察官江祐丞到庭執行職務。
中    華    民    國    97    年    12    月    25    日
                  刑事第十八庭法  官  饒金鳳
以上正本證明與原本無異。
如不服本判決，應於判決送達後10日內，向本院提出上訴書狀，
且上訴書狀應敘述具體理由，而上訴書狀未敘述上訴理由者，應
於上訴期間（即自收受判決書之翌日起算10日）屆滿後20日內補
提理由書。
                              書記官  王春森
中    華    民    國    97    年    12    月    25    日
附錄本案論罪科刑之法律條文：
毒品危害防制條例第10條：
施用第一級毒品者，處6 月以上5 年以下有期徒刑。
施用第二級毒品者，處3 年以下有期徒刑。


司法院資訊處製作；財團法人民間司法改革基金會備份。
